臺灣臺中地方法院臺中簡易庭民事判決
111年度中簡字第1310號
原      告  明台產物保險股份有限公司

法定代理人  松延洋介
訴訟代理人  莊子賢律師
被      告  方治平  

上列當事人間損害賠償事件，於民國111年6月23日言詞辯論終結
，本院判決如下：
    主      文
被告應給付原告新臺幣壹拾玖萬零柒佰零伍元及自民國一一一年
一月二十六日起至清償日止，按年息百分之五計算之利息。
訴訟費用由被告負擔。
本判決得假執行，被告如以新臺幣壹拾玖萬零柒佰零伍元為原告
預供擔保或提存，得免為假執行。
    事實及理由
一、原告法定代理人長瀨耕一於本案繫屬後變更為松延洋介，具
    狀聲明承受訴訟（見卷第103-105頁），核無不合，應予准
    許。
二、原告起訴聲明請求被告給付原告新臺幣（下同）48萬5058元
    及利息，嗣減縮如後開聲明所示（見卷第112頁），依民事
    訴訟法第255條第1項第3款規定，應予准許。
三、被告經合法通知，無正當理由，未於言詞辯論期日到場，核
    無民事訴訟法第386 條各款所列情形，爰依原告聲請，由其
    一造辯論而為判決。
四、原告主張：被告於民國108年12月10日5時19分許，無照駕駛
    車牌號碼000-0000號自小客車，行經臺中市○○區○○路0段000
    號前時，因未注意車前狀態及超速行駛，致撞及由原告所承
    保之訴外人陳雅惠所有及駕駛之車牌號碼000-0000號自用小
    客車（下稱系爭車輛），系爭車輛業經修復，原告依約賠付
    車損修理費48萬5058元（烤漆6萬6500元、工資8萬0500元、
    零件33萬8058元），扣除零件部分折舊，必要修理費用為19
    萬0705元，爰依保險代位及侵權行為之法律關係，請求被告
    給付19萬0705元並自起訴狀繕本送達翌日起加計法定遲延利
    息等語，並聲明：被告應給付原告19萬0705元及自起訴狀繕
    本送達翌日起至清償日止，按年息百分之5計算之利息。
五、被告未於言詞辯論期日到場，亦未提出書狀作何聲明或陳述
    。
六、得心證之理由：
  ㈠原告主張被告駕駛車牌號碼000-0000號自小客車於前揭時、
    地碰撞由原告所承保之訴外人陳雅惠駕駛其所有之系爭車輛
    ，系爭車輛業經修復，其已依約賠付車損修理費48萬5058元
    等情，業據其提出汽車保險單影本、警製道路交通事故當事
    人登記聯單影本、道路事故現場圖影本、道路交通事故初步
    分析研判表影本、車損照片影本、汽車險賠款同意書影本、
    代位求償同意書影本、發票影本、估價單影本、服務維修費
    清單影本、行車執照影本為證（見卷第19-49頁），並有臺
    中市政府警察局道路交通事故調查卷宗影本附卷可稽（見卷
    第53-80頁），被告對於原告主張之上開事實，已於相當時
    期受合法之通知，而於言詞辯論期日不到場，亦未提出準備
    書狀爭執，依民事訴訟法第436第2項、第280條第3項準用同
    條第1 項之規定，對於原告所主張之情事視同自認，堪信原
    告主張為真實。按因故意或過失，不法侵害他人之權利者，
    負損害賠償責任；汽車、機車或其他非依軌道行駛之動力車
    輛，在使用中加損害於他人者，駕駛人應賠償因此所生之損
    害，但於防止損害之發生，已盡相當之注意者，不在此限，
    民法第184條第1項前段、第191條之2定有明文。被告駕駛汽
    車過失肇事致使系爭車輛受損，應負賠償損害責任。
  ㈡按不法毀損他人之物者，被害人得請求賠償其物因毀損所減
    少之價額；負損害賠償責任者，除法律另有規定或契約另有
    訂定外，應回復他方損害發生前之原狀；第1 項情形，債權
    人得請求支付回復原狀所必要之費用，以代回復原狀；損害
    賠償，除法律另有規定或契約另有訂定外，應以填補債權人
    所受損害及所失利益為限，民法第196條、第213條第1、3項
    、第216條第1項分別定有明文。次按物被毀損時，被害人除
    得依民法第196條請求賠償外，並不排除民法第213條至第21
    5條之適用。依民法第196條請求賠償物被毀損所減少之價額
    ，得以修復費用為估定之標準，但以必要者為限( 例如：修
    理材料以新品換舊品，應予折舊 )。被害人如能證明其物因
    毀損所減少之價額，超過必要之修復費用時，就其差額，仍
    得請求賠償（最高法院77年度第9 次民事庭會議決議(一)參
    照）。查系爭車輛因車禍毀損支出修理費用48萬5058元，其
    中零件部分為33萬8058元，烤漆部分6萬6500元，工資部分8
    萬0500元，有估價單及服務維修費清單可考（見卷第38-46
    頁）。其中零件部分33萬8058元，既係以新品換舊品，自應
    將零件折舊部分予以扣除。系爭車輛於104年7月出廠，有行
    車執照影本附卷可稽（見卷第19頁），依營利事業所得稅查
    核準則第95條第6 項規定：「固定資產提列折舊採用定率遞
    減法者，以一年為計算單位，其使用期間未滿一年者，按實
    際使用之月數相當於全年之比例計算之，不滿一月者，以一
    月計」，系爭車輛自104年7月至本件損害發生之108年12月1
    0日，使用之期間應以4年6月計，其折舊扣除標準，依行政
    院所頒固定資產耐用年數表及固定資產折舊率表之規定，小
    型車之耐用年數為5年，依定率遞減法，每年折舊369/1000
    ，則更換零件費用33萬8058元依上開標準計算，扣除折舊額
    後為4萬3705元（如附表之計算式），加計烤漆6萬6500元及
    工資8萬0500元，系爭車輛之必要修理費用為19萬0705元（4
    3705元＋66500元＋80500元＝190705元）。
  ㈢按「被保險人因保險人應負保險責任之損失發生，而對於第
    三人有損失賠償請求權者，保險人得於給付賠償金額後，代
    位行使被保險人對於第三人之請求權。但其所請求之數額，
    以不逾賠償金額為限」，保險法第53條第1 項規定甚明。原
    告承保系爭車輛之車體損失險，並已依約賠付訴外人陳雅惠
    系爭車輛修理費48萬5058元，訴外人陳雅惠對於被告之損害
    賠償請求權，於原告給付賠償金額之範圍，法定移轉予原告
    。是原告主張依保險代位及侵權行為之法律關係，請求被告
    賠償19萬0705元，自於法有據。
  ㈣末按「給付無確定期限者，債務人於債權人得請求給付時，
    經其催告而未為給付，自受催告時起，負遲延責任。其經債
    權人起訴而送達訴狀，或依督促程序送達支付命令，或為其
    他相類之行為者，與催告有同一之效力。」，「遲延之債務
    ，以支付金錢為標的者，債權人得請求依法定利率計算之遲
    延利息。但約定利率較高者，仍從其約定利率。」，民法第
    229條第2項、第233條第1項定有明文。原告所提民事起訴狀
    繕本於111年1月25日送達被告（送達證書見卷第85頁），被
    告自受起訴狀送達時起負遲延責任，並應自翌日起加付法定
    遲延利息。
七、從而，原告本於侵權行為及保險代位之法律關係，請求被告
    給付19萬0705元及自起訴狀繕本送達翌日即111年1月26日起
    至清償日止，按年息百分之5 計算之利息，為有理由，應予
    准許。
八、本件係就民事訴訟法第427條第1項訴訟適用簡易程序為被告
    敗訴之判決，爰依民事訴訟法第389條第1項第3 款規定，依
    職權宣告假執行，並依職權諭知被告預供擔保或提存，得免
    為假執行。
九、據上論結，本件原告之訴為有理由，依民事訴訟法第436條
    第2項、第385條第1項前段、第78條、第389條第1項第3款、
    第392條第2項，判決如主文。
中    華    民    國    111    年    7     月    14   日
                  臺灣臺中地方法院臺中簡易庭
                                  法  官  熊祥雲
以上正本係照原本作成。
如不服本判決，應於送達後20日內，向本院提出上訴狀並表明上
訴理由，如於本判決宣示後送達前提起上訴者，應於判決送達後
20日內補提上訴理由書（須附繕本），如委任律師提起上訴者，
應一併繳納上訴審裁判費。
中    華    民    國    111    年    7     月    14   日
                                  書記官  王麗麗
附表
-----
折舊時間           金額
第1年折舊值        338,058×0.369=124,743
第1年折舊後價值    338,058-124,743=213,315
第2年折舊值        213,315×0.369=78,713
第2年折舊後價值    213,315-78,713=134,602
第3年折舊值        134,602×0.369=49,668
第3年折舊後價值    134,602-49,668=84,934
第4年折舊值        84,934×0.369=31,341
第4年折舊後價值    84,934-31,341=53,593
第5年折舊值        53,593×0.369×(6/12)=9,888
第5年折舊後價值    53,593-9,888=43,705